【裁判字號】    98,交易,34
【裁判日期】    981229
【裁判案由】    過失傷害
【裁判全文】
臺灣士林地方法院刑事判決
                                      98年度交易字第34號
公  訴  人  臺灣士林地方法院檢察署檢察官
被      告  甲○○
上列被告因過失傷害案件，經檢察官聲請簡易判決處刑（97年度
偵字第9434號），本院士林簡易庭認為不宜以簡易判決處刑，經
本院改依通常程序審理並判決如下：
    主  文
甲○○因過失傷害人，處拘役伍拾日，如易科罰金，以新臺幣壹
仟元折算壹日。
    事  實
一、甲○○於民國97年5 月6 日晚上7 時20分許，駕駛其所有之
    車牌號碼A2-8479 號自小客車（下稱Ａ車）沿臺北市○○區
    ○○路由東往西方向行駛，行經上開路段與新湖二路交叉路
    口時，本應注意遵守道路交通標誌、標線、號誌之指示，且
    車輛右轉彎時，應距交岔路口30公尺前顯示方向燈或手勢，
    換入外側車道、右轉車道或慢車道，駛至路口後再行右轉，
    而依當時天候雖有雨、夜間有照明、路面濕潤但無缺陷、視
    距良好且無障礙物，並無不能注意之情事，竟疏於注意及此
    ，未先將Ａ車換入右轉車道再行右轉，而是駕駛Ａ車沿行善
    路第三車道跨越與第四車道間之雙白實線直行至上開路口停
    止線後逕自右轉，適當時同向沿行善路直行由乙○○騎乘車
    牌號碼CSK-525 號重型機車（下稱Ｂ車）自後方駛來，見狀
    閃避不及，以致Ｂ車打滑撞上甲○○駕駛自小客車之右後排
    氣管，乙○○因先行倒地而受有胸部挫傷、左前臂擦傷1×1
    公分、1 ×2 公分、左膝擦傷2 ×2 公分、左足部擦傷等傷
    害。甲○○於肇事後，在未經有偵查權之機關或公務員發覺
    為肇事者前，向前往醫院處理之臺北市政府警察局內湖分局
    交通分隊員警尤宗坤承認為肇事者而接受裁判。
二、案經乙○○訴由臺北市政府警察局內湖分局報告臺灣士林地
    方法院檢察署檢察官偵查後聲請簡易判決處刑。
    理  由
一、本判決以下所引用之卷附臺北市政府警察局內湖分局交通分
    隊道路交通事故補充資料表、道路交通事故現場圖（所示車
    道及標線部分）及臺北市○○○○○道路交通事故肇事人自
    首情形記錄表，均係交通員警於事故發生後抵達現場，依其
    職權就現場狀況所為之紀錄及繪製，並無證據證明有何虛偽
    不實或明顯瑕疵等顯不可信之情況存在，依刑事訴訟法第15
    9 條之4 第1 款規定，自有證據能力；又卷附告訴人乙○○
    提出之國防醫學院三軍總醫院出具之診斷證明書，乃醫師基
    於專業知識所作成，且未敘述車禍經過、肇事者何人等事實
    ，而具有相當之中立性，是其作成過程並無不適當之情形，
    依照前條第2 款規定，亦得作為證據。另Ｂ車受損照片、臺
    北市政府警察局內湖分局偵查隊拍攝之現場照片，均係以機
    械之方式所留存之影像，並非依憑人之記憶再加以轉述而得
    ，並非供述證據，此外，復無證據證明有何偽造、變造或違
    法取得之情事，且均與檢察官主張之事實具有關聯性，各該
    照片亦有證據能力，合先說明。
二、訊據被告甲○○固坦承於上開時、地與告訴人乙○○發生車
    禍，以及告訴人因該次車禍受有上述傷害等情，惟矢口否認
    有何過失，辯稱：伊是行駛在行善路第三車道與第四車道之
    間，到路口打算右轉新湖二路，因告訴人騎乘Ｂ車之車速過
    快且未保持適當安全距離，從後面追撞伊駕駛之Ａ車右後排
    氣管而倒地受傷，伊並無過失，希望可以送鑑定以釐清責任
    歸屬云云。
三、經查：
  (一)告訴人因上開車禍人車倒地後而受有胸部挫傷、左前臂擦傷
    1 ×1 公分、1 ×2 公分、左膝擦傷2 ×2 公分、左足部擦
    傷等傷害，為被告所是認，並有臺北市政府警察局內湖分局
    交通分隊道路交通事故補充資料表、Ｂ車受損照片、國防醫
    學院三軍總醫院附設民眾診療服務處北市衛醫字第05011105
    14號診斷證明書附卷可稽（見97年偵字9434號卷〈下稱偵查
    卷〉第14、23、24頁），此部分事實堪以認定。
  (二)被告雖否認過失，並以前開情詞置辯，惟查：
  1.依證人即告訴人乙○○於本院審理時證述：「車禍前伊是騎
    車在第三車道要直行，發現被告轉換車道時，雖有煞車，但
    已來不及，所以車頭往路口滑出去，撞到被告車子右後側。
    」等語（見本院卷第22、23頁），以及被告於本院審理時自
    承：「伊的車子是行駛在第三車道與第四車道之間，當時伊
    看到前面閃黃燈，伊就打算右轉，當時車子已經過停止線，
    告訴人就從後方追撞伊的車子」、「沿行善路是行駛在第三
    、第四車道間，當時準備要右轉，右邊有很多機車，伊就緩
    慢右轉，過了路口停止線有暫停，仍在在第三、第四車道間
    ，車頭還是向著行善路，但角度上已經有一點點偏向新湖二
    路」（見本院卷第20、29、30頁）等語。可知，上開車禍發
    生前，Ａ、Ｂ二車為同向直行在行善路由東往西方向，Ａ車
    在前，沿行善路第三車道及第四車道直行至上開路口，而Ｂ
    車在後，沿行善路第三車道直行。而上開車禍是被告駕駛Ａ
    車在第三車道及第四車道停止線附近右轉時發生。
  2.按汽車行駛至交岔路口右轉彎時，應距交岔路口30公尺前顯
    示方向燈或手勢，駛入外側車道至路口後再行右轉。又汽車
    在同向二車道以上之道路，除應依標誌或標線之指示行駛外
    ，並應遵守除準備停車或臨時停車外，不得駛出路面邊線或
    跨越兩條車道行駛，道路交通安全規則第102 條第1 項第4
    款、第98條第1 項第5 款分別有明文規定。次按雙白實線為
    設於路段中，用以分隔同向車道，並禁止變換車道。又指向
    線，用以指示車輛行駛方向。以白色箭頭劃設於車道上。本
    標線設於交岔路口方向專用車道上與禁止變換車道線配合使
    用時，車輛須循序前進，並於進入交岔路口後遵照所指方向
    行駛。一、指示直行：直線箭頭。二、指示轉彎：弧形箭頭
    ，道路交通標誌標線號誌設置規則第149 條第1 項第1 款第
    7 目、第188 條第3 項第1 、2 款亦有明文規定。經查，依
    卷附道路交通事故現場圖及臺北市政府警察局內湖分局偵查
    隊拍攝之現場照片（見偵查卷第13頁、第49頁）所示，Ａ、
    Ｂ二車行經之行善路共有四個車道，靠近新湖二路之路口前
    之各車道間之地面，均有繪製雙白實線之標線，其中第一至
    三車道之地面同時繪有直線箭頭，另第四車道（即外側車道
    ）則繪有右轉之弧形箭頭。被告駕駛Ａ車行經上開路口，本
    應注意上開規定及現場狀況，且當時天候雖有雨、夜間有照
    明、路面濕潤但無缺陷、視距良好且無障礙物，有道路交通
    事故調查報告表(一)之記載在卷足憑（見偵查卷第17頁），並
    無不能注意之情事，竟疏未注意，未先將Ａ車駛入行善路第
    四車道後再行右轉，且亦未於距離路口前30公尺顯示方向燈
    或手勢，以提醒同向後方騎乘Ｂ車直行之告訴人，卻跨越第
    三車道及第四車道之雙白實線，行駛至停止線附近暫停後決
    定右轉，以致告訴人見狀閃避不及，人車倒地後因此受有上
    開傷害，則被告上開違背交通規則之行為對於本件車禍之發
    生，顯有過失，且被告上開過失之行為與告訴人所受傷害間
    ，具有相當因果關係，事證已臻明確。
  3.雖被告另辯以：因告訴人騎乘Ｂ車之車速過快且未保持適當
    安全距離，才會從後面追撞伊駕駛之Ａ車右後排氣管，伊並
    無過失云云。然按刑法上之過失者，係指行為人按其情節應
    注意，並能注意而不注意，或行為人對於構成要件事實，雖
    預見其發生而確信其不發生者而言，刑法第14條定有明文，
    是刑法上過失之認定，應以行為人對該過失行為所生之構成
    要件結果、因果歷程有客觀之預見可能性及主觀預見可能性
    ，且行為人基於此預見之可能性，而有違反客觀上之注意義
    務而致構成要件事實發生者，始足當之。次按汽車駕駛人雖
    可信賴其他參與交通之對方亦能遵守交通規則，同時為必要
    之注意，謹慎採取適當之行動，而對於不可預知之他方參予
    交通者之違規行為，並無預防之義務（最高法院74年台上字
    第4219號判例意旨參照）。換言之，汽車（含機車）駕駛人
    ，因可信賴其他參與交通之對方亦能遵守交通規則，且衡諸
    日常生活經驗及一般合理駕駛人之注意能力，已為必要之注
    意，並已採取適當之措施，或縱未採取適當之措施，仍無法
    避免交通事故之發生時，該汽車駕駛人對於信賴對方亦能遵
    守交通規則乃竟違規之行為，自無預防之義務，難謂該汽車
    駕駛人即有能注意而不注意之過失，而令負過失之責任（最
    高法院90年度台上字第2400號判決意旨參照）。又道路交通
    安全規則訂立之本旨，乃繫於交通路權優先之概念，亦即關
    於他人違規行為所導致之危險，僅就可預見，且有充足時間
    可採取適當之措施以避免結果之發生時，方負其責任，對於
    他人突發不可知之違規行為並無防止之義務。若事出突然，
    行為人依當時情形，不能注意時，縱有結果發生，仍不得令
    負過失責任。經查，本件車禍事故之發生，係被告未先將Ａ
    車駛入行善路第四車道後再行右轉，且亦未於距離路口前30
    公尺顯示方向燈或手勢，以提醒同向後方騎乘Ｂ車直行之告
    訴人，卻跨越第三車道及第四車道行駛至停止線附近暫停後
    決定右轉，以致告訴人見狀閃避不及，人車倒地後因此受有
    上開傷害，而行善路第三車道地面繪有直線箭頭指示直行，
    而告訴人騎乘Ｂ車亦係沿行善路第三車道直行，均如上述，
    則當時有直行優先路權之告訴人實無法預見被告駕駛Ａ車在
    直行車道上會有突然右轉之違規行為，揆諸前開說明，告訴
    人並無預防之義務，難謂告訴人有何未保持適當安全距離之
    過失行為。又本件車禍發生後，現場因下雨，地面並未有留
    下Ｂ車之煞車痕或倒地刮地痕，實無從據以推估告訴人當時
    行車之車速，自難認告訴人當時之車速有過快之情形。因此
    ，被告以前開情詞辯稱並無過失云云，均不足採信。本件事
    證明確，被告犯行已堪認定，應依法論科。
  4.至於被告另請求送鑑定以釐清責任歸屬云云，因本件事證明
    確，被告之過失行為可以認定，已如前述，並無肇事原因及
    責任歸屬難予判斷之情形，自無另送鑑定之必要，附此敘明
    。
四、核被告所為，係犯刑法第284 條第1 項前段過失傷害罪，被
    告肇事後，在未經有偵查權之機關或公務員發覺為肇事者前
    ，向前往醫院處理之臺北市政府警察局內湖分局交通分隊員
    警尤宗坤承認為肇事者而接受裁判，有該員警製作之臺北市
    政府警察局道路交通事故肇事人自首情形記錄表在卷可憑（
    見偵查卷第19頁），依刑法第62條規定，得減輕其刑。爰審
    酌被告並無前科，其駕駛車輛之過失程度、造成告訴人損害
    之情形、於犯罪後仍否認犯行，民事部分雖已與告訴人達成
    和解，但僅給付部分和解金額等一切情狀，量處如主文所示
    之刑，並諭知易科罰金之折算標準。
據上論斷，應依刑事訴訟法第284 條之1 、第299 條第1 項前段
、刑法第284 條第1 項前段、第62條前段、第41條第1 項前段、
刑法施行法第1 條之1 ，判決如主文。
本案經檢察官張紜瑋到庭執行職務。
中    華    民    國    98    年    12    月    29    日
                  刑事第四庭法  官  林政佑
以上正本證明與原本無異。
如不服本判決應於收受判決後10日內向本院提出上訴書狀，並應
應敘述具體理由。其未敘述上訴理由者，應於上訴期間屆滿後20
日內向本院補提理由書（均須按他造當事人之人數附繕本）「切
勿逕送上級法院」。
                            書記官  蔡昀潔
中    華    民    國    98    年    12    月    29    日
附錄本案論罪科刑法條之依據：
中華民國刑法第284條
（過失傷害罪）
因過失傷害人者，處 6 月以下有期徒刑、拘役或 5 百元以下罰
金，致重傷者，處 1 年以下有期徒刑、拘役或 5 百元以下罰金
。
從事業務之人，因業務上之過失傷害人者，處 1 年以下有期徒刑
、拘役或1 千元以下罰金，致重傷者，處 3 年以下有期徒刑、
 拘役或 2 千元以下罰金。


司法院資訊處製作；財團法人民間司法改革基金會備份。
